臺灣高雄地方法院刑事判決　　　　　　　　　　　　　九十三年度訴字第三五六號
　　公　訴　人　臺灣高雄地方法院檢察署檢察官
　　被　　　告　丙○○
右列被告因毒品危害防制條例案件，經檢察官提起公訴（九十二年度毒偵字第六五三
九號），本院判決如左：
    主  文
丙○○施用第一級毒品，處有期徒刑柒月。
被訴施用第二級毒品部分，無罪。
    事  實
一、丙○○曾於民國九十一年間因搶奪案件經本院於九十二年三月二十六日以九十一
    年訴字第二九一四號判處有期徒刑七月緩刑參年確定，詎其尚在緩刑期內仍不知
    悔改，先於九十二年間，因施用毒品案件，經觀察勒戒後，認無繼續施用傾向，
    經臺灣高雄地方法院檢察署檢察官於九十二年五月六日以九十二年度毒偵字第一
    五六○號為不起訴處分確定後，復於九十二年九月十二日十時五分許回溯二十四
    小時內之某時，在不詳處所施用第一級毒品海洛因，嗣因其為行方不明之毒品列
    管人口，經警於九十二年九月十二日十時五分許在高雄市○○○街二一五號尋獲
    ，採尿送驗後呈海洛因陽性反應，經送觀察勒戒後，認有繼續施用傾向後送強制
    戒治。
二、案經高雄市政府警察局三民第一分局移送臺灣高雄地方法院檢察署檢察官偵查起
    訴。
    理  由
壹、有罪部分：
一、訊據被告矢口否認有於上揭時間施用第一級毒品海洛因之犯行，辯稱：司法警察
    採尿過程不合法，所採尿液未當場密封且未經伊簽名按指印云云。經查，被告經
    警尋獲且確認為行方不明毒品列管人口後，即由警員乙○○陪同被告執行採尿之
    工作，經被告排放兩瓶尿液後，即於被告斜對面約一公尺多之目力可及之處，先
    由警員將該二瓶尿液密封並貼上九○三號之標籤，嗣後再由被告於尿瓶上按指印
    確認後等情，業據證人即原三民第一分局哈爾濱派出所警員乙○○於本院審理時
    證述明確，並經丙○○在警詢中供承稱：「（現在警方所提供Ｇ○九○三○五空
    瓶，是否為你親自檢視、洗淨後，並親自排放尿液後當場密封之尿液？）是我當
    場排放並密封之尿液沒錯。」等語無訛。足見被告事後空言辯稱採尿過程不合法
    云云，顯為卸責之詞，不足為採。又被告為警查獲後，所採集之尿液經送高雄市
    立凱旋醫院以氣相層析／質譜儀法（ＧＣ／ＭＳ）檢驗結果，呈嗎啡陽性反應，
    有該院九十二年九月十七日高市凱醫檢字第一三三一號煙毒尿液檢驗成績書一紙
    附卷可稽；又被告經警查獲當日採集之尿液另送臺灣檢驗科技股份有限公司濫用
    藥物實驗室高雄所以酵素免疫分析法（ＥＩＡ）為初步檢驗，再以氣相層析／質
    譜儀法（ＧＣ／ＭＳ）複驗確認結果，確亦呈嗎啡陽性反應，亦有該所九十二年
    十一月五日ＫＨ二○○三Ａ0000000號濫用藥物尿液檢驗報告一紙可按。
    而海洛因施用入人體後水解還原成嗎啡，再循嗎啡之代謝方式排體外，亦據行政
    院衛生署藥物食品檢驗局七十三藥檢壹字第○三○二二一號函說明綦詳。另依醫
    學臨床實驗及根據英國藥學會出版Isolationand Indent ification of Drugs乙
    書第二九三頁載明：海洛因經注射入人體後，在體內迅速水解成
    6-MonoacetyImorphine，再緩緩繼續水解成嗎啡，然後再循嗎啡之代謝方式排出
    ，同書第四三一～四三二頁並載有：嗎啡經注射入人體後，約百分之五十以上於
    八小時內自尿中排出，至二十四小時排出約百分之九十，但四十八小時後仍有微
    量可檢出等語。此外，按通常健康成人一次注射嗎啡十五公絲，而以現行採用蟻
    醛酸試液及鉬鋑銨酸試液檢檢驗其尿液時，注射後八小時內所排尿液易於檢出；
    八小時至二十四小時，視其取尿時間及尿量多寡，可能檢出；至二十四小時以後
    所排之尿液，用上述方法已難檢出，亦據行政院衛生署藥物食品檢驗局七十三年
    十一月三十日（７３）藥檢壹字第○三○二二一號函釋在案。且被告經採集尿液
    送篩檢後，再以較精密之氣相層析質譜儀方法檢驗確認結果，其尿液確有嗎啡反
    應，有前開檢驗報告可憑；而以此雙重檢驗方法作藥物及其代謝產物之定性及定
    量分析，當無偽陽性反應可能，其檢驗結果自屬可採。另參酌被告經送觀察勒戒
    後，經衛生醫療網支援醫師評估確有施用毒品之臨床徵候，有卷附之有無繼續施
    用毒品傾向評估標準紀錄表可按，綜上查證，被告施用第一級毒品海洛因之犯行
    洵堪認定。
二、按毒品危害防制條例新修正條文於九十二年七月九日經總統公布，並自九十三年
    一月九日施行。經查，本件被告丙○○於九十二年間，因施用毒品案件，經觀察
    勒戒後，認無繼續施用傾向，經臺灣高雄地方法院檢察署檢察官於九十二年五月
    六日以九十二年度毒偵字第一五六○號為不起訴處分確定後，復因本件施用毒品
    案件經送觀察勒戒後，認有繼續施用傾向後送強制戒治，此有臺灣高等法院被告
    全國前案紀錄表一份在卷可查，則無論依修正前或修正後之毒品危害防制條例第
    二十三條第二項之規定，均應依法追訴。且修正前之毒品危害防制條例第十條第
    一項規定於構成要件、刑度等，均未較有利於被告，故依刑法第二條第一項前段
    之規定，自應由法院依修正後即裁判時之規定論處，核先敘明。次按「於中華民
    國九十二年六月六日本條例修正施行前繫屬之施用毒品案件，於修正施行後，適
    用修正後之規定，並依下列方式處理：‧‧‧」，「前項情形，依修正前之規定
    有利於行為人者，適用最有利於行為人之法律」，故經九十二年七月九日修正公
    布而於九十三年一月九日正式施行之毒品危害防制條例第三十五條第一項、第二
    項定有明文，然查本案係於九十三年二月十八日繫屬本院，有本院收文印戳章在
    卷可按，故本件並非於修正施行前繫屬本院，自無修正後毒品危害防制條例第三
    十五條之適用，併予敘明。
三、按海洛因係屬毒品危害防制條例第二條第一項所稱之第一級毒品，依法不得施用
    。核被告丙○○所為，係犯毒品危害防制條例第十條第一項之施用第一級毒品罪
    。爰審酌被告前於九十一年間因搶奪案件經本院於九十二年三月二十六日以九十
    一年訴字第二九一四號判處有期徒刑七月緩刑參年確定，有臺灣高等法院被告全
    國前案紀錄表可按，詎其尚在緩刑期內仍不知悔改，於前案施用毒品經觀察勒戒
    執行完畢後五年內，再犯本件施用毒品案件，經送觀察勒戒後有繼續施用傾向，
    顯見其戒除毒癮之意志薄弱，惡習未改，姑念其施用毒品乃戕害自己身心之行為
    ，尚未損及他人，惟其犯後仍否認犯行等一切情狀，量處如主文所示之刑。
貳、無罪部分：
一、公訴意旨另以：被告於復於九十二年九月十二日十時五分許回溯二十四小時內之
    某時，在不詳處所施用第二級毒品安非他命一次，因認被告涉犯毒品危害防制條
    例第十條第二項施用第二級毒品罪嫌云云。
二、按犯罪事實應依證據認定之，無證據不得認定犯罪事實，又不能證明被告犯罪或
    其行為不罰者，應諭知無罪之判決，刑事訴訟法第一百五十四條第二項、第三百
    零一條分別定有明文。再者刑事訴訟上證明之資料，無論其為直接或間接證據，
    均須達於通常一般之人均不致有所懷疑，而得確信其為真實之程度，始得據為有
    罪之認定，若其關於被告是否犯罪之證明未能達此程度，而有合理懷疑之存在，
    致使無從形成有罪之確信，根據「罪證有疑，利於被告」之證據法則，即不得遽
    為不利被告之認定，最高法院著有七十六年台上字第四九八六號判例可資參照。
    又甲基安非他命以各種管道進入人體；經代謝後，有一定比例會代謝成安非他命
    ，故使用甲基安非他命者尿中應同時檢出甲基安非他命及安非他命。
三、本件公訴人認被告涉犯施用第二級毒品犯行，無非以被告於警訊時所採尿液送高
    雄市立凱旋醫院檢驗結果，呈甲基安非他命陽性反應為其論據。然查，被告為警
    查獲當日所採之尿液，另送臺灣檢驗科技股份有限公司濫用藥物實驗室高雄所以
    酵素免疫分析法（ＥＩＡ）為初步檢驗，再以氣相層析／質譜儀法（ＧＣ／ＭＳ
    ）複驗確認結果，安非他命濃度為一四○ng／ml、甲基安非他命為一九○五ng／
    ml，因而判定安非他命類為陰性反應，亦有該所九十二年十一月五日ＫＨ二○○
    三Ａ0000000號濫用藥物尿液檢驗報告一紙可按，參酌前揭說明，雖被告
    之尿液經送高雄市立凱旋醫院檢驗呈甲基安非他命之陽性反應，惟被告同時所採
    尿液另經臺灣檢驗科技股份有限公司以前揭科學儀器方法為初驗及複驗結果，既
    呈安非他命類陰性反應，因而就公訴人起訴被告施用第二級毒品安非他命部分，
    本院認公訴人舉證尚未達通常一般人均不致有所懷疑，而得確信其為真實之程度
    ，故尚難遽認被告有施用第二級毒品安非他命之犯行，依罪疑為輕之法理，應為
    有利被告之認定，並就被訴施用第二級毒品部分諭知無罪之判決。
據上論斷，應依刑事訴訟法第二百九十九條第一項前段、第三百零一條第一項，修正
後毒品危害防制條例第十條第一項，刑法第十一條前段、第二條第一項前段，判決如
主文。
本案經檢察官甲○○到庭執行職務。
中      華      民      國    九十三    年      六      月     十六     日
                                  臺灣高雄地方法院刑事第二庭
                                         審判長法官      莊崑山
                                               法官      林靜梅
                                               法官      黃宣撫
右正本證明與原本無異。
如不服本判決，應於判決送達後十日內，向本院提出上訴狀。
                                               書記官    謝文心
中      華      民      國    九十三    年      六月    二十四    日
附錄本判決論罪科刑法條：
毒品危害防制條例第十條
施用第一級毒品者，處六月以上五年以下有期徒刑。
施用第二級毒品者，處三年以下有期徒刑。
